【裁判字號】    98,再易,4
【裁判日期】    980709
【裁判案由】    給付運費
【裁判全文】
臺灣士林地方法院民事判決               98年度再易字第4號
再審原  告  安抵航空貨運代理有限公司
法定代理人  甲○○
訴訟代理人  黃銘照律師
再審被  告  正貫貿易股份有限公司
                      之1
法定代理人  乙○○
                      之1
訴訟代理人  高涌誠律師
            許樹欣律師
            黃旭田律師
上列當事人間給付運費事件，再審原告對於中華民國98年2 月6
日本院97年度再易字第8 號確定判決聲請再審，本院於98年6 月
18日辯論終結，判決如下：
    主      文
再審之訴駁回。
再審訴訟費用由再審原告負擔。
    事實及理由
一、再審原告主張：依民事訴訟法第502 條第1 項之規定，再審
    之訴不合法者，法院應以裁定駁回之；同條第2 項規定，再
    審之訴顯無理由者，法院應以判決駁回之，足見再審之訴，
    法院應先審查是否合法，若不合法時，即以裁定駁回，自無
    庸進一步審理有無理由；若認合法後，始能進一步審查有無
    理由，若無理由再以判決駁回之。是若再審之訴經法院認為
    不合法，依上開第1 項裁定駁回後，再審之訴既經裁定駁回
    ，訴已不存在而脫離原審法院之繫屬，原審法院已沒有訴訟
    存在，自不得再以上開法條第2 項之規定，認其訴顯無理由
    而為訴訟判決。本件再審原告於民國97年3 月17日針對本院
    96年度簡上字第179 號確定民事判決而提起再審之訴，前經
    本院以97年度再易字第8 號受理，並經本院於98年2 月6 日
    依同法第502 條第1 項規定裁定駁回，然本院未察，竟於同
    一日，又依同條第2 項之規定，認上開再審之訴為顯無理由
    ，判決駁回之，自有同法第496 條第1 項第1 款之適用法規
    顯有錯誤之再審事由存在。又再審原告於97年3 月17日所提
    之再審之訴，即已主張本院96年度簡上第179 號確定判決，
    竟未斟酌再審被告所提出之索賠帳單之電子郵件之書證內容
    ，是否與系爭貨物運送有關，自有同法第496 條第1 項第13
    款之當事人發現未經斟酌之證物或得使用該證物之再審事由
    ，然本院97年度再易字第8 號確定判決，對於有利於再審原
    告之前開索賠帳單之電子郵件，仍未予斟酌，亦有前開496
    條第1 項第13款之當事人發現未經斟酌之證物或得使用該證
    物之再審事由等語。並聲明：原確定判決廢棄；再審被告應
    給付再審原告美金壹萬壹仟捌佰壹拾陸元貳角及自93年4 月
    6 日起迄清償日止，按年息百分之4 計算之利息。
二、再審被告則以：再審原告於97年3 月17日對於原一審判決及
    原二審確定判決所提之再審之訴，分別有不合法及顯無理由
    等因，而遭本院分別以裁定及判決駁回，並無所謂一案兩判
    之情事。再者，民事訴訟法第496 條第1 項第13款之當事人
    發現未經斟酌之證物或得使用該證物，係指在前訴訟程序不
    知有該證物，現始知之，或雖知有此而不能使用，現始得使
    用者而言。查本件再審原告主張之原確定判決未斟酌之系爭
    索賠電子郵件，在前訴訟程序中即已存在，亦為再審原告所
    知悉，故顯與前述民事訴訟法第496 條第1 項第13款之要件
    未合等語。並聲明：再審原告之訴駁回。
三、茲再審原告主張原確定判決有民事訴訟法第496 條第1 項第
    1 款、第13款所定之再審事由，而提起本件再審之訴，再審
    被告則以前開情詞置辯。本院判斷如下：
(一)、再審原告於97年3 月17日提起再審，經本院以97年度再易字
    第8 號案件受理在案，復經前審綜觀再審理由之闡述，認前
    開所提之再審係以一狀紙，分別針對本院96年度簡上字第17
    9 號確定民事判決及96年度湖簡字第337 號第一審判決提起
    再審，因而以同一案號，分別就對96年度簡上字179 號確定
    判決提起再審部分，以顯無理由判決駁回，就對96年度湖簡
    字第337 號判決提起再審部分，以不合法裁定駁回，此觀本
    院97年度再易字第8 號判決及97年度再易字第8 號裁定中所
    載之案由欄自明。是以，本院97年度再易字第8 號裁定，係
    就96年度湖簡字第337 號判決提起再審所為之裁定，自無所
    謂該裁定駁回再審之訴後，針對96年度簡上字第179 號判決
    提起再審之訴，其訴訟繫屬即已消滅一事，再審原告前開主
    張容有誤會。準此，本院就再審原告對96年度簡上字第179
    號判決提起之再審之訴，予以判決，自無未受請求事項予以
    判決之違背法令之違誤。
(二)、按民事訴訟法第496 條第1 項第13款所謂當事人發見未經斟
    酌之證物或得使用該證物，係指在前訴訟程序不知有該證物
    ，現始知之，或雖知有此而不能使用，現始得使用者而言 (
    最高法院32年上字第1247號判例可資參照)。 是以，苟當事
    人於前訴訟程序中已提出之證物，即不包括在內。查再審原
    告所提出之前開索賠帳單之電子郵件，不論係於本院97年度
    再易字第8 號前訴訟程序之本院96年度簡上字第179 號案件
    ，亦或本件之前訴訟程序之本院97年度再易字第8 號案件中
     (97 年 度再易字第8 號卷第33頁)， 均已提出，依前開說
    明，自與前開再審要件未合。
四、從而，再審原告主張原確定判決有民事訴訟法第496 條第1
    項第1 款、第13款所定之再審事由，提起再審之訴，求予廢
    棄原確定判決，並請求再審被告應給付再審原告美金壹萬壹
    仟捌佰壹拾陸元貳角及自93年4 月6 日起迄清償日止，按年
    息百分之4 計算之利息，為無理由，應予駁回。
五、據上論結，依民事訴訟法第505 條、第436 條之1 第3 項、
    第449 條第1 項、第78條，判決如主文。
中    華    民    國    98    年    7     月    9     日
                  民事第一庭  審判長法  官  黃小瑩
                                    法  官  絲鈺雲
                                    法  官  劉逸成
以上正本證明與原本無異。
本件判決不得上訴。
中    華    民    國    98    年    7     月    16    日
                                    書記官  李宜蓁


司法院資訊處製作；財團法人民間司法改革基金會備份。
